【裁判字號】    99,交訴,98
【裁判日期】    991011
【裁判案由】    公共危險等
【裁判全文】
臺灣板橋地方法院刑事判決              99年度交訴字第98號
公  訴  人  臺灣板橋地方法院檢察署檢察官
被      告  乙○○
上列被告因公共危險等案件，經檢察官提起公訴（99年度偵字第
3570號），本院判決如下：
    主  文
乙○○從事業務之人，因業務上之過失傷害人，處有期徒刑月
，如易科罰金，以新臺幣壹仟元折算壹日；又駕駛動力交通工具
肇事，致人受傷而逃逸，處有期徒刑陸月，如易科罰金，以新臺
幣壹仟元折算壹日。應執行有期徒刑柒月，如易科罰金，以新臺
幣壹仟元折算壹日。
    事  實
一、乙○○為址設臺北縣中和市○○路○ 段380 巷16號之九品股
    份有限公司駕駛，為從事業務之人。於民國98年11月20日晚
    間8 時21分許，駕駛該公司車牌號碼ZV-6078 號小貨車，沿
    臺北縣鶯歌鎮三鶯大橋由三峽往鶯歌方向行駛，途經該路段
    三峽端之際，本應注意車前狀況及兩車併行之間隔，並隨時
    採取必要之安全措施，又依當時雖天候雨並為夜間、路面為
    柏油濕潤，然有燈光照明、路面無缺陷或障礙物、視距良好
    之情形，並無不能注意之情事，竟疏未注意其右前方同一車
    道上有甲○○騎乘之車號818-GGT 號普通重型機車同向行駛
    ，未保持兩車併行間隔之安全距離，即貿然自該機車左側超
    車行駛，致其所駕上開小貨車之右側車門、右側車斗等處，
    擦撞甲○○所騎機車之左手把及其左手臂等處（按：起訴書
    誤載為「追撞」），使甲○○機車重心失衡，人車倒地，甲
    ○○因此受有後側頭部挫傷、左大腿挫傷、腦震盪等傷害。
    詎乙○○駕駛上開小貨車致甲○○受傷後，明知應即採取救
    護或其他必要之措施，不得駛離，竟不顧甲○○之傷勢，未
    停車察看，仍續向前逕行駛離肇事現場，適有在場第三人於
    現場目擊乙○○肇事後逃逸，即記下其車號於紙條上並交付
    予甲○○，經甲○○於事發現場提供予據報至現場處理之警
    員，嗣經警循線調查後，因而查悉上情。
二、案經告訴人甲○○訴由台北縣政府警察局三峽分局移送台灣
    板橋地方法院檢察署檢察官偵查起訴。
    理  由
壹、程序部分：
  (一)按被告以外之人於偵查中向檢察官所為陳述，除顯有不可信
    之情況者外，得為證據；刑事訴訟法第159 條之1 第2 項定
    有明文。本件證人即告訴人甲○○於99年2 月8 日具結作證
    所為之偵查筆錄，業經具結，且經被告聲請傳喚而於本院審
    理時到庭作證，賦予被告對質詰問之權利，則上揭偵查中之
    陳述既經具結，且無不可信之情形，應認有證據能力。
  (二)又按被告以外之人於審判外之陳述，雖不符第159 條之1 至
    之4 等四條之規定，而經當事人於審判程序同意作為證據，
    法院審酌該言詞陳述或書面陳述作成時之情況，認為適當者
    ，亦得為證據，刑事訴訟法第159 條之5 第1 項定有明文。
    查本件檢察官、被告對於本判決援引之證人甲○○於警詢時
    之陳述、診斷證明書、臺北縣政府警察局三峽分局交通事故
    調查報告暨照片等書證，均未於程序終結前提出異議（見本
    院99年6 月10日準備筆錄第2 、3 頁）；本院復審酌以上開
    文書作為證據亦屬適當，且與本案待證事實具有關聯性，是
    上開文書均具有證據能力。
貳、實體部分：
一、訊據被告乙○○固坦承於上揭時間駕駛車牌號碼ZV-6078 號
    小貨車行經上開路段，惟矢口否認上揭犯行，辯稱：伊未擦
    撞告訴人甲○○所騎乘之機車；當時應係告訴人所騎乘機車
    太靠近伊駕駛之車輛，導致告訴人穿著之雨衣卡到伊車輛始
    發生上開情事；伊當時並未知悉告訴人人車倒地，伊並無過
    失亦無肇事逃逸云云。經查：
  (一)告訴人於98年11月20日騎乘車號818-GGT 號普通重型機車沿
    臺北縣鶯歌鎮三鶯大橋由三峽往鶯歌方向行駛，經該路段三
    峽端，因人車倒地，致其因此受有後側頭部挫傷、左大腿挫
    傷、腦震盪等傷害，此有臺北縣政府警察局三峽分局道路交
    通事故調查報告表(一)、(二)、現場照片10張、財團法人天主教
    聖保祿修女會醫院98年11月20日及同月30日診斷證明書各1
    紙附卷可稽（見偵查卷第15、16頁、第21至25頁、第10頁、
    第20頁）。是告訴人於上開時地因騎乘機車倒地受有傷害乙
    情，應堪認定。
  (二)又告訴人於警詢、偵查均一再陳稱：其於當時騎乘上開機車
    ，沿臺北縣三鶯大橋由三峽往鶯歌方向行駛，途經三峽端之
    際，一輛自其同向左後方行駛而至之車輛擦撞其左手臂，致
    其身體貼至該車身上，並因此人車倒地（見偵查卷第6 頁反
    面、第41頁）。再告訴人於本院審理程序復證稱：其騎乘機
    車於前方，係後方車輛撞倒其機車，非其騎乘機車碰撞車輛
    ；其真實感覺被一輛藍色貨車擦撞其左手臂，且騎乘之機車
    左邊把手尾端與該車之車體亦有碰觸；其雖因當時頭痛未及
    向醫生敘述左手臂傷勢，然當日回家洗澡時，其左手臂確實
    有瘀青等語（見本院99年9 月27日審理筆錄第3 至6 頁）。
    告訴人乃交通事故之被害人，對於事件之發生顯具有深刻之
    印象，又於警詢、偵查中乃至本院審理程序，均為上開「左
    後方車輛擦撞其左手臂」之陳述。則告訴人於上開時地騎乘
    機車之際，其左後方之車輛欲超越行駛，因該車輛未保持安
    全距離，擦撞告訴人之左手臂及機車等處，致告訴人人車倒
    地之事實，應足以認定。
  (三)再者，證人即告訴人甲○○於本院審理時陳稱：其確定是一
    輛藍色貨車從其左手臂擦撞而過；於擦撞之際，其見該貨車
    之側車有「九品」二字；又於擦撞現場，即有路人幫忙記下
    車號，並給予到場處理之警員等語（見同上審理筆錄第3、4
    頁）。又告訴人於98年11月21日第一次製作警詢時即向警員
    陳述：旁觀民眾有幫其記下車號「ZV-6078 」；復於同年12
    月20日第二次製作警詢時向警員陳述：其於事故當時，貼者
    肇事車輛之車身，有看到「九品」二字樣等語（見偵查卷第
    6 頁反面、第9 頁）。繼證人即到場處理警員江岳桐證稱：
    其至現場時，告訴人即給其一張寫有車號之紙條，告訴人並
    稱係路人記下所交付，事發當晚其即依據車號查詢該車輛為
    登記公司名下之車輛，其再透過當地派出所詢問該公司電話
    等語（見同上審理筆錄第7 、8 頁）。又被告於上開時地駕
    駛之車輛為藍色小貨車、車號為「ZV-6078 」、右側車身及
    右側車門漆有「九品」字樣等情，亦有被告於接獲警員通知
    後，將該車輛開往警員處所拍照片24張附卷可稽（見偵查卷
    第26至37頁）。從而，告訴人證稱於事發當時目睹係被藍色
    貨車所擦撞，復證稱於擦撞之際，其見該貨車之車身漆有「
    九品」字樣，又旁觀路人係於事發現場旋即登記該擦撞告訴
    人之車輛車號，現場處理警員並依據該車號於事發當晚查詢
    得知為登記於公司名下車輛，則上開肇事車輛特徵確實與被
    告駕駛之車輛特徵相符，再被告對伊於上開時地確有駕駛該
    車輛行經該處等情亦供承不諱，是告訴人自無誤認之可能。
    矧告訴人於本院審理中結證稱：於車禍當時，其所騎乘之機
    車左邊手把尾端與被告之貨車上漆有「九品」二字之板金有
    過接觸，然兩車為動態行駛，手把尾端的點因搖晃而碰到，
    持續從前面到後面，當中其手臂亦有碰到貨車的側面，但並
    不確定肇事車輛車身有無刮痕，因其手臂是軟的等語（見同
    上審理筆錄第5 、6 頁）。則雖上開車輛右側車門及右側車
    斗並無持續性長條狀之刮痕痕跡，然告訴人業已證述肇事車
    輛係擦撞其左手臂，則該車輛無明顯之刮痕痕跡，亦與常理
    無違。綜上所述，被告駕駛之車號ZV-6078 號藍色小貨車行
    經上開時地，該車之右側車身擦撞至告訴人騎稱機車之左手
    把尾端及告訴人之左手臂乙情，應堪認定。從而，被告辯稱
    ：可能係告訴人自己騎乘機車太過靠近其車輛，致告訴人穿
    著之雨衣卡到車輛始為事故原因云云，僅為猜測之詞，復未
    提出相關事證以供本院參酌，尚難採信。
  (四)復按汽車行駛時，駕駛人應注意兩車併行之間隔，並隨時採
    取必要之安全措施，道路交通安全規則第94條第3 項定有明
    文。查本件事故現場屬無快慢車道之一般車道，事故當時天
    候雨，路面濕潤，然夜間有照明，路面無缺陷、無障礙物，
    而本件機車倒地位置，係位於道路之邊線旁，此有道路交通
    事故調查報告表(一)(二)、事發現場照片10張附卷足稽（見偵查
    卷第12頁、第15至16頁、第21至25頁）。而告訴人證稱被告
    駕駛車輛由其左後方超越行駛，已如上述，則被告駕駛車輛
    行駛本應注意兩車之間隔，並採取必要之安全措施，且當時
    雖天候雨，路面濕潤，然夜間有照明，路面無缺陷及障礙物
    ，被告當無不能注意之情事，竟疏未注意及此，貿然從後前
    行，造成駕駛之車輛右側車門及車斗擦撞告訴人所騎乘之機
    車左手把尾端及左手臂，顯見被告未保持行車應有之間隔，
    應無疑義，而可認被告顯有過失。再被告上開之過失造成告
    訴人受有後側頭部挫傷、左大腿挫傷、腦震盪等傷害，被告
    之過失行為與告訴人上揭傷害間自有相當因果關係，洵堪認
    定。
  (五)復之，告訴人於警詢、偵查及本院審理時均一再證述：上開
    車輛擦撞其機車之際，其有鳴按喇叭並大聲尖叫（見偵查卷
    第6 頁反面、第41頁及本院同上審理筆錄第3 頁）；又告訴
    人騎乘之機車倒地之際，於地上滑行並有刮地痕跡，此有案
    發當時照片1 張在卷可考（見偵查卷第25頁下方照片）。是
    告訴人既騎乘機車行駛於被告車輛之右側，告訴人鳴按機車
    喇叭並大聲尖叫之際，告訴人即無可能全然不知；況機車倒
    地滑行，應即發出巨大聲響，此乃一般常情，被告當無諉為
    不知之理。則被告所辯伊並無感覺車旁有機車倒下云云，尚
    難採信。又被告明知駕駛車輛已有肇事，卻未立即停車，採
    取必要之救護措施，亦無通報警員到場處理，此有告訴人於
    偵查、審理時證述甚明；另證人江岳桐於本院審理時亦證稱
    ：其透過告訴人交付之車牌號碼字條始循線通知被告至警局
    製作筆錄等語（見同上審理筆錄第8 頁）。是被告基於肇事
    逃逸之犯意，離開現場，亦堪信實。綜上，被告所辯前情均
    不足採信，本件事證明確，被告犯行堪以認定。
二、核被告所為，係犯刑法第284 條第2 項前段之業務過失傷害
    罪及同法第185 條之4 肇事致人受傷而逃逸罪。被告所犯上
    開二罪，犯意各別，行為互殊，應予分論併罰。爰審酌被告
    為從事業務之人，於駕駛車輛之際，除注意前方車行狀況外
    ，尚應注意與車旁其他車輛保持相當之距離，避免與他車併
    行之間格過小而生擦撞，被告於行車之際疏未注意即此，當
    有過失；然審酌被告此等過失尚非屬重大，且幸而告訴人之
    傷勢尚屬輕微等情；另衡酌被告於肇事之後，逃逸離去，漠
    視他人權益，其行為自屬可訾；又兼衡被告之智識程度為高
    中肄業（見警詢之調查筆錄），行為之際年齡已65歲，前無
    前案紀錄，素行良好，所生危害非屬重大，事發迄今尚未與
    告訴人達成和解，賠償告訴人所受之損害等一切情狀，分別
    量處如主文所示之刑，並定應執行之刑，及易科罰金之折算
    標準，以資懲儆。
據上論斷，應依刑事訴訟法第299 條第1 項前段，刑法第284 條
第2 項前段、第185 條之4 、第51條第5 款、第41條第1 項前段
、第8 項，刑法施行法第1 條之1 判決如主文。
本案經檢察官蘇逸修到庭執行職務。
中    華    民    國    99    年    10    月    11    日
             交通法庭  審判長法  官  王屏夏
                             法  官  黎錦福
                             法  官  曹惠玲
上列正本證明與原本無異。
如不服本判決，應於判決送達後10日內敘明上訴理由，向本院提
出上訴狀 (應附繕本) ，上訴於臺灣高等法院。其未敘述上訴理
由者，應於上訴期間屆滿後20日內向本院補提理由書「切勿逕送
上級法院」。
                              書記官  蕭佩宜
中    華    民    國    99    年    10    月    11    日
附錄本案論罪科刑法條全文
刑法第284條
因過失傷害人者，處6 月以下有期徒刑、拘役或5 百元以下罰金
。致重傷者，處1 年以下有期徒刑、拘役或5百元下罰金。
從事業務之人，因業務上之過失傷害人者，處1 年以下有期徒刑
、拘役或1 千元以下罰金。致重傷者，處3 年以下有期徒刑、拘
役或2千元以下罰金。
刑法第185條之4
駕駛動力交通工具肇事，致人死傷而逃逸者，處6 月以上5 年以
下有期徒刑。

司法院資訊處製作；財團法人民間司法改革基金會備份。
